---
title: "Regression"
author: "Rafał Lisak & Michał Grzybek"
date: "3 06 2021"
output: html_document
---

```{r setup, include=FALSE}
knitr::opts_chunk$set(echo = TRUE)
```

```{r setup, include=FALSE}
knitr::opts_chunk$set(echo = TRUE)
```

```{r}
dataset <- read.csv("Absenteeism_at_work.csv", sep = ';', header = TRUE)
dataset <- subset(dataset,select = -c(ID))
```

```{r}
head(dataset)
```

```{r}

train_size <- floor(0.8 * nrow(dataset))
set.seed(124)
train_ind <- sample(seq_len(nrow(dataset)), size = train_size)

train <- dataset[train_ind, ]
test <- dataset[-train_ind, ]
```

```{r}
test
```

```{r}
prediction_error = function(model, test, expected) {
  predicted <- predict(model, test)
  result <- list()
  result$mean <- mean(abs(predicted - expected))
  result$max_value <- max(expected)
  result$min_value <- min(expected)
  result$max <- max(abs(predicted - expected))
  result$min <- min(abs(predicted - expected))
  result
}
```

```{r}
prediction_error(glm, test, test$Absenteeism.time.in.hours)
```
Predict drinker
```{r}
glm = glm(Social.drinker ~ .
, data = dataset) #Create the linear regression
summary(glm)
prediction_error(glm, test, test$Social.drinker)
```

Predict smoker
```{r}
glm = glm(Social.smoker ~ .
, data = dataset) #Create the linear regression
summary(glm)
prediction_error(glm, test, test$Social.smoker)
```

Przewidywanie osób pijących na podstawie wieku
```{r}
glm = glm(Social.drinker ~ Age
, data = dataset) #Create the linear regression
summary(glm)
prediction_error(glm, test, test$Social.drinker)
```

Przewidywanie osób pijących na podstawie liczby dzieci
```{r}
glm = glm(Social.drinker ~ Son
, data = dataset) #Create the linear regression
summary(glm)
prediction_error(glm, test, test$Social.drinker)
```

Przewidywanie osób pijących na podstawie liczby dzieci i wieku
```{r}
glm = glm(Social.drinker ~ Son + Age
, data = dataset) #Create the linear regression
summary(glm)
prediction_error(glm, test, test$Social.drinker)
```




Regresja liniowa:
Przewidywanie czasu opuszczenia pracy na podstawie wszystkich predyktorów
```{r}
lm_dir = lm(Absenteeism.time.in.hours ~ ., data = train) #Create the linear regression
summary(lm_dir)
prediction_error(lm_dir, test, test$Absenteeism.time.in.hours)
```

Przewidywanie czasu opuszczenia pracy na podstawie zaistniałego wydalenia dyscyplinarnego oraz powodu wydalenia
```{r}
lm_dir = lm(Absenteeism.time.in.hours ~ Disciplinary.failure + Reason.for.absence, data = train)
summary(lm_dir)
prediction_error(lm_dir, test, test$Absenteeism.time.in.hours)
```

Bład predykcji uległ zmniejszeniu

Postanowiliśmy sprawdzić również, jak liczba dzieci wpływa na predykcję czasu opószczenia pracy:
```{r}
lm_dir = lm(Absenteeism.time.in.hours ~ Son, data = train)
summary(lm_dir)
prediction_error(lm_dir, test, test$Absenteeism.time.in.hours)
```

Jak liczba dzieci oraz dzień tygodnia wpływa na predykcję czasu opószczenia pracy:
```{r}
lm_dir = lm(Absenteeism.time.in.hours ~ Son + Day.of.the.week, data = train)
summary(lm_dir)
prediction_error(lm_dir, test, test$Absenteeism.time.in.hours)
```

Spróbowaliśmy dokonać przewidywania na podstawie wszystkich 3 predyktorów:
```{r}
lm_dir = lm(Absenteeism.time.in.hours ~ Disciplinary.failure + Reason.for.absence + Day.of.the.week, data = train)
summary(lm_dir)
prediction_error(lm_dir, test, test$Absenteeism.time.in.hours)
```

Model uległ polepszeniu

```{r}
model <- lm(Absenteeism.time.in.hours ~ Disciplinary.failure, data = train)
```

```{r}
summary(model)
```

```{r}
plot(test$Disciplinary.failure, test$Absenteeism.time.in.hours, main = "abs")
abline(model)
```

```{r}
test$Disciplinary.failure
```